【裁判字號】    97,訴,4693
【裁判日期】    980223
【裁判案由】    槍砲彈藥刀械管制
【裁判全文】
臺灣板橋地方法院刑事判決              97年度訴字第4693號
公  訴  人  臺灣板橋地方法院檢察署檢察官
被      告  丙○○
選任辯護人  楊金順律師
            陳秀美律師
            董家均律師
上列被告因違反槍砲彈藥刀械管制條例案件，經檢察官提起公訴
（97年度偵字第22185 號），本院判決如下：
    主  文
丙○○未經許可，持有可發射子彈具有殺傷力之槍枝，累犯，處
有期徒刑年陸月，併科罰金新臺幣伍萬元，罰金如易服勞役，
以新臺幣壹仟元折算壹日。可發射子彈具有殺傷力之槍枝壹枝沒
收。
    事  實
一、丙○○前因毀損案件，經臺灣高雄地方法院以94年度簡字第
    3310號判決判處有期徒刑4 月，如易科罰金，以銀元300 元
    折算1 日確定，於民國95年4 月6 日易科罰金執行完畢。其
    於97年7 月7 日晚間11時許，在臺北縣中和市○○街2 巷6
    弄8 號居所，遭數名不詳成年男子侵入毆打，上述不詳人士
    離去時，現場遺留可發射子彈具有殺傷力之槍枝1 枝（未扣
    案，內有具殺傷力之非制式子彈1 顆）；丙○○明知可發射
    子彈具有殺傷力之槍枝、子彈，分係槍砲彈藥刀械管制條例
    列管之槍砲、彈藥，未經許可，不得持有，當下仍拾而持有
    之。復與不知情之丁○○及某真實姓名年籍不詳、自稱「陳
    建順」之成年男子，分乘車牌號碼M7Q-688 號、925-BTS 號
    重型機車追趕前開不詳男子，至臺北縣中和市○○路○ 段、
    和平街口（捷運南勢角站），因認上述男子即將搭乘乙○○
    駕駛之車牌號碼455-EL號營業小客車逃離，遂取出所持槍彈
    擊發，致營業小客車內之乘客甲○○右腿中彈受傷（傷害部
    分未據告訴），丙○○旋即逃逸，迨同年月10、11日間某時
    許，始將該槍枝攜往臺北縣石門鄉十八王公廟附近海域丟棄
    。嗣經乙○○報警處理，為警在車牌號碼455-EL號營業小客
    車內扣得已擊發之彈頭1 顆、彈殼2 顆，並調閱現場監視器
    畫面，而循線查知上情。
二、案經臺北縣政府警察局中和分局報請臺灣板橋地方法院檢察
    署檢察官偵查起訴。
    理  由
一、訊據被告丙○○矢口否認有何持有槍枝、子彈犯行，辯稱：
    伊在住處遭人入侵毆打後，拾獲槍枝1 枝，恐遭栽贓，乃持
    以追趕至捷運南勢角站，欲返還槍枝並與之理論，因見對方
    正搭乘計程車離去，遂上前攔阻，過程中所持槍枝並未擊發
    ，詎對方拒絕下車，並取出槍彈，隨即聽聞擊發聲響，伊將
    拾獲之槍枝返還，主觀上並無持有意圖，亦未將之置於自己
    實力支配之下，自不得以持有槍彈之罪名相繩云云。經查：
  (一)被告於97年7 月7 日晚間11時許，在臺北縣中和市○○街2
    巷6 弄8 號住所，拾獲某不詳成年人士侵入其住宅後遺留之
    槍枝1 枝，旋持該槍枝，與不知情之丁○○、「陳建順」分
    乘車牌號碼M7Q-688 號、925-BTS 號重型機車外出追趕，而
    於臺北縣中和市○○路○ 段與和平街口，與乙○○駕駛之車
    牌號碼455-EL號營業小客車車內乘客發生爭執之事實，迭據
    被告於警詢、檢察官訊問及本院審理時坦承不諱，核與證人
    乙○○、丁○○於本院審理時具結證述之情節大致相符，且
    有監視器翻拍照片10幀附卷足稽，俱徵被告此部分自白與事
    實相符。上開事實，應堪認定。
  (二)被告所持槍枝雖未據扣案，然該槍枝曾經被告擊發，子彈貫
    穿甲○○右腿之事實，業據被告於檢察官訊問時供承：「（
    問：到南勢角捷運站出口時，是否有開槍？）……當時我是
    要拉對方下計程車時，不小心槍枝就走火才會發射。」等語
    在卷（見臺灣板橋地方法院檢察署97年度偵字第22185 號偵
    查卷宗第94頁）；並經證人甲○○於本院審理時具結證述：
    「（問：97年7 月7 日下午11時左右，在南勢角捷運站附近
    ，你有無遭到別人開槍？）有……，一上計程車，就被人開
    槍……」、「我開右邊的車門，一上車，發現司機不在，旁
    邊有二個人，我當時有喝一點酒，我就說『抱歉、抱歉』，
    我要下車的時候……，我都還沒開門，門就被打開，我就被
    開槍，前後不到三秒鐘。」、「……當時門一打開，就有一
    隻手拿著槍指著我……」、「子彈沒有留在大腿內，醫生有
    照Ｘ光，傷口是一個洞，會流血。」等語綦詳，與證人乙○○於本院審理時結證：「（問：你有無看到開槍的人，是否
    是從擋住你的機車上面的人下來？）是，因為他們還特地把
    車子倒下，擋在我前面，跑到我面前」、「（問：是否確定
    開槍之人就是從上述的機車上面下來的人？）確定，他走到
    右邊來開槍。」、「（問：拿槍指著車內乘客的人，是在車
    子左側還是右側？）右側，所以受傷的人也是右側乘客」等
    語（以上均見本院98年1 月12日審判筆錄），互核並無二致
    。證人丁○○於本院審理時亦具結證稱：「對方坐兩台計程
    車，有一台先走了，我們開計程車的門……，被告叫對方下
    車……」、「我跟『陳建順』在車子左後門，被告在右後門
    ……」等語（見本院98年2 月9 日審判筆錄）。此外，復有
    已擊發之彈頭1 顆、彈殼2 顆扣案可資佐證，經送鑑定結果
    ，認係直徑9mm 之非制式金屬彈頭及非制式金屬彈殼，則有
    內政部警政署刑事警察局97年9 月2 日刑鑑字第0970116726
    號槍彈鑑定書1 件存卷為憑，足堪認定。被告於本院審理時
    否認上情，辯稱：係車內乘客取出槍枝，隨即聽聞擊發聲響
    云云，無非卸責之詞，不足採信。次以槍枝、子彈之殺傷力
    ，原則上固應經有鑑定能力之機關鑑定，惟倘已造成他人受
    傷，當足認有殺傷力無誤。本件被告所持槍枝及子彈經擊發
    後，其中1 顆子彈貫穿甲○○右腿，此據甲○○於本院審理
    時結證：「（問：大腿槍傷的傷口是否有貫穿？）有，我發
    現大腿另一側也有一個洞，我的大腿上有二個洞。」等語屬
    實（見本院98年1 月12日審判筆錄），且有照片2 幀在卷可
    佐，顯見前開槍枝足以承受所擊發具有殺傷力之子彈產生之
    膛壓，自有殺傷力。
  (三)被告復辯稱：伊將拾獲之槍枝返還，主觀上並無持有意圖，
    亦未將之置於自己實力支配之下云云。惟被告於警詢時供稱
    ：「……我就發現他們掉槍，於是我拾起後就追出，追至中
    和市南勢角捷運站，就發現他們從中和市○○街巷口跑出，
    進入計程車內，我就阻擋計程車司機開車，並打開計程車門
    欲將他們拉下，叫他們下車，但他們都不下車，所以我就邊
    踹他們，邊從後腰際取出槍枝叫他們下車，其中有一個人與
    我發生拉扯，然後我就聽到碰碰兩聲槍擊發的聲音後，我就
    很驚慌的將槍枝收起，騎乘機車逃離。」、「我於事發3 至
    4 天後的某天凌晨，自己一人就將槍枝連同彈匣（內無子彈
    ）丟棄於臺北縣石門鄉核一廠十八王公廟旁出海口。」等語
    （見上開偵查卷宗第6 、7 頁），被告拾獲他人遺留之槍枝
    ，本應報警處理，何得以返還失主為由，未經許可，任為持
    有，且被告在中和市○○路○ 段、和平街口追及遺留槍枝之
    人後，與之有所接觸，然被告既未將所持槍枝返還，復於爭
    執間取出槍枝供己使用，更於持有數日後方自行處分，顯無
    返還之意，被告執此為辯，難認有據。
  (四)綜上，被告於97年7 月7 日晚間11時許，在臺北縣中和市○○街2 巷6 弄8 號居所拾得可發射子彈具有殺傷力之槍枝1
    枝（內有非制式子彈1 顆，經擊發貫穿甲○○右腿，足認具
    有殺傷力），即將之置於自己實力支配之下，而未經許可持
    有之，事證明確，被告犯行堪予認定。
二、核被告所為，係犯槍砲彈藥刀械管制條例第8 條第4 項未經
    許可持有可發射子彈具有殺傷力之槍枝罪及同條例第12條第
    4 項未經許可持有子彈罪。被告以一行為，同時持有槍枝及
    子彈，觸犯上開二罪，為想像競合犯，應依刑法第55條規定
    ，從一較重之未經許可持有可發射子彈具有殺傷力之槍枝罪
    論處。又被告有如本判決事實欄所述論罪科刑之執行紀錄，
    有臺灣高等法院被告前案紀錄表可按，其於徒刑執行完畢後
    5 年內故意再犯上開有期徒刑以上之罪，為累犯，應依刑法
    第47條第1 項規定，加重其刑。爰審酌未經許可之槍砲、彈
    藥，其持有及流通危害人身安全、社會秩序至鉅，而為國法
    所厲禁，被告猶恣意持有可發射子彈具有殺傷力之槍枝、子
    彈，藐視公共規範，欠缺守法觀念，應嚴予非難，兼衡被告
    之素行、智識程度，其犯罪之動機、目的、手段，暨其犯罪
    後之態度等一切情狀，量處如主文所示之刑，並諭知罰金易
    服勞役之折算標準，資為懲儆。
三、被告持有可發射子彈具有殺傷力之槍枝1 枝，核屬違禁物，
    不問係何人所有，應依刑法第38條第1 項第1 款規定沒收之
    。至被告所持具有殺傷力之子彈1 顆，業經擊發耗損，失其
    違禁物之性質，爰不併予宣告沒收，附此敘明。
據上論斷，應依刑事訴訟法第299 條第1 項前段，槍砲彈藥刀械
管制條例第8 條第4 項、第12條第4 項，刑法第11條前段、第55
條、第47條第1 項、第42條第3 項、第38條第1 項第1 款，判決
如主文。
本案經檢察官黃筵銘到庭執行職務。
中    華    民    國    98    年    2     月    23    日
                  臺灣板橋地方法院刑事第二十庭
                      審判長法  官  吳冠霆
                            法  官  吳佳穎
                            法  官  廖怡貞
以上正本證明與原本無異。
如不服本判決，應於判決送達後10日內，向本院提出上訴狀，上
訴於臺灣高等法院（須附繕本）。
                            書記官  林惠齡
中    華    民    國    98    年    2     月    27    日
※附錄本案論罪科刑法條全文※
槍砲彈藥刀械管制條例第8條
未經許可，製造、販賣或運輸鋼筆槍、瓦斯槍、麻醉槍、獵槍、
空氣槍或第四條第一項第一款所定其他可發射金屬或子彈具有殺
傷力之各式槍砲者，處無期徒刑或5年以上有期徒刑，併科新臺
幣1000萬元以下罰金。
未經許可，轉讓、出租或出借前項所列槍枝者，處5年以上有期
徒刑，併科新臺幣1000萬元以下罰金。
意圖供自己或他人犯罪之用，而犯前二項之罪者，處無期徒刑或
7年以上有期徒刑，併科新臺幣1000萬元以下罰金。
未經許可，持有、寄藏或意圖販賣而陳列第一項所列槍枝者，處
3年以上10年以下有期徒刑，併科新臺幣700萬元以下罰金。
第一項至第三項之未遂犯罰之。
槍砲彈藥刀械管制條例第12條
未經許可，製造、販賣或運輸子彈者，處1年以上7 年以下有期
徒刑，併科新臺幣500 萬元以下罰金。
未經許可，轉讓、出租或出借子彈者，處6月以上5 年以下有期
徒刑，併科新臺幣300 萬元以下罰金。
意圖供自己或他人犯罪之用，而犯前二項之罪者，處3年以上10
年以下有期徒刑，併科新臺幣700萬元以下罰金。
未經許可，持有、寄藏或意圖販賣而陳列子彈者，處5年以下有
期徒刑，併科新臺幣300萬元以下罰金。
第一項至第三項之未遂犯罰之。


司法院資訊處製作；財團法人民間司法改革基金會備份。
